【裁判字號】    97,訴,4533
【裁判日期】    980213
【裁判案由】    毒品危害防制條例
【裁判全文】
臺灣板橋地方法院刑事判決              97年度訴字第4533號
公  訴  人  臺灣板橋地方法院檢察署檢察官
被      告  乙○○
                      5樓
義務辯護人  蔡柱 律師
上列被告因違反毒品危害防制條例等案件，經檢察官提起公訴（
97年度偵字第20972號），本院判決如下：
    主  文
乙○○無罪。
    理  由
一、公訴意旨略以：被告乙○○明知MDMA（俗稱搖頭丸、E 他命
    、衣服）係毒品危害防制條例所列管之第2 級毒品，不得販
    賣，竟於民國97年6 月14日前某日自蕭吉芳（所涉轉讓毒品
    部分另案偵辦中）處無償取得不詳數量之第2 級毒品MDMA後
    ，於民國97年6 月14日凌晨0 時至3 時間某時，因少年甲○
    ○（年籍資料詳卷）以0000000000號行動電話撥打被告使用
    之0000000000號行動電話，欲向被告購買2 顆俗稱「E 他命
    」之第2 級毒品MDMA，被告竟基於販賣第2 級毒品MDMA之犯
    意，為圖獲利而予以同意，並於同日凌晨1 時至3 時間某時
    許，在臺北縣蘆洲市○○街68巷41號附近，以新臺幣（下同
    ）500 元之價格販賣MDMA1 顆予甲○○，甲○○即將MDMA連
    同4 、50 顆 安眠藥一併吞服。嗣經甲○○之母蕭秀燕返家
    發現，將甲○○送醫急救，因甲○○獲救出院後吐露實情，
    經蕭秀燕查證後報警循線查獲，因認被告所為涉犯係犯毒品
    危害防制條例第4 條第2 項之販賣第2 級毒品罪嫌。
二、按犯罪事實應依證據認定之，無證據不得認定犯罪事實；又
    不能證明被告犯罪者，應諭知無罪之判決，刑事訴訟法第15
    4 條第2 項、第301 條第1 項分別定有明文。次按刑事訴訟
    法上所謂認定犯罪事實之證據，係指足以認定被告確有犯罪
    行為之積極證據而言，該項證據自須適合於被告犯罪事實之
    認定，始得採為斷罪資料。如未能發現相當證據，或證據不
    足以證明，自不能以推測或擬制之方法，以為裁判之基礎。
    又刑事訴訟上證明之資料，無論其為直接或間接證據，均須
    達於通常一般之人均不致有所懷疑，而得確信其為真實之程
    度，始得據為有罪之認定，若其關於被告是否犯罪之證明未
    能達此程度，而有合理性懷疑之存在，致使無從形成有罪之
    確信，根據「罪證有疑，利於被告」之證據法則，即不得遽
    為不利被告之認定，此分別有最高法院29年上字第3105號、
    40年臺上字第86號、76年臺上字第4986號判例可資參。又按
    事實審法院對於證據之取捨，依法雖有自由判斷之權，然積
    極證據不足證明犯罪事實時，被告之抗辯或反證縱屬虛偽，
    仍不能以此資為積極證據應予採信之理由，最高法院30年上
    字第482 號判例。再者，我國刑事訴訟制度業已修正為以當
    事人進行主義為主，職權進行主義為輔，檢察官立於原告之
    地位，其對於被告之犯罪事實，本負有積極舉證之義務，且
    刑事被告原無自證無罪之義務，其在訴訟上所為之辯解，只
    須達於對起訴事證提出合理質疑之程度為已足，檢察官如對
    於被告所為之辯解仍有爭執，即應依照刑事訴訟法第161 條
    之規定，自負積極舉證之責。
三、證據能力：
（一）按被告以外之人於審判外之言詞或書面陳述，除法律有規
      定者外，不得作為證據，刑事訴訟法第159條第1項定有明
      文。本件證人甲○○於警詢時之供述，係被告以外之人於
      審判外之言詞陳述，為傳聞證據。被告乙○○之義務辯護
      人就上開供述之證據能力於本院準備程序中提出爭執，復
      查無得例外取得證據能力之情況，就欲以之直接或間接證
      明本案起訴犯罪事實成立與否的情況，應無證據能力；然
      並不影響上開證人甲○○於警詢中之證詞，得作為「彈劾
      證據」，即得以之作為彈劾其之後在偵審中證詞可信度之
      證據，當無疑義。
（二）被告之辯護人為被告辯稱：證人甲○○、蕭秀燕、何忠財
      於檢察官訊問時之證述，為被告以外之人於審判外陳述，
      無證據能力云云。然按檢察官職司追訴犯罪，就審判程序
      之訴訟構造而言，檢察官係屬與被告相對立之當事人一方
      ，偵查中對被告以外之人所為之偵查筆錄，或被告以外之
      人向檢察官所提之書面陳述，性質上均屬傳聞證據。自理
      論上言，如未予被告反對詰問、適當辯解之機會，一律准
      其為證據，似有違當事人進行主意之精神，對被告之防禦
      權亦有妨礙；然而現階段刑事訴訟法規定檢察官代表國家
      偵查犯罪、實施公訴，必須對於被告之犯罪事實負舉證之
      責，依法其有訊問被告、證人及鑑定人之權，證人，鑑定
      人且須具結，而實務運作時，偵查中檢察官向被告以外之
      人所取得之陳述，原則上均能遵守法律規定，不致違法取
      供，其可信度極高，為兼顧理論與實務，乃於修正刑事訴
      訟法時，增列第159 條之1 第2 項，明定被告以外之人（
      含被害人、證人等）於偵查中向檢察官所為之陳述，除顯
      有不可信之情況者外，得為證據。經查，本件證人甲○○
      、蕭秀燕、何忠財於檢察官訊問時，檢察官已命其等各為
      被告乙○○之證人而具結，且查二人之證詞並無違法取證
      或證明力顯然過低之情事，依其二人陳述作成時之狀況，
      並無顯不可信之情形，自均得為證據。
（三）證人何忠財於偵查中之證稱：伊聽到被告向其陳述有販賣
      「衣服」的毒品給甲○○云云，就此證言，對於被告販賣
      第2 級毒品的待證事實而言，為傳聞證言，依照刑事訴訟
      法第159 條第1 項應無證據能力，證人蕭秀燕於偵查中證
      述：被告告訴伊有以500 元代價賣一顆毒品給甲○○云云
      ，就此證言，對於被告販賣第2 級毒品的待證事實而言，
      亦為傳聞證言，依照刑事訴訟法第159 條第1 項應無證據
      能力，核先敘明。
四、公訴人認被告涉犯上開罪嫌，無非係以被告於警詢時及偵查
    中之供述、被告於97年6 月20日另案之警詢筆錄、證人甲○
    ○於警詢時及偵查中之證述、證人蕭秀燕及證人即臺北縣政
    府警察局蘆洲分局延平派出所所長何忠財於偵查中之證述、
    證人甲○○所使用之0000000000號行動電話通聯紀錄等為其
    主要論據。訊據被告堅決否認有上開公訴人所指犯行，辯稱
    ：97年6 月14日伊並未交付E 他命給甲○○，伊記得當天甲
    ○○打電話給伊是說要買K 他命，伊說沒有，因為那時人家
    給伊的毒品伊已吃完了，500 元是甲○○還給伊的欠款，且
    甲○○之驗尿報告並未檢出E 他命之反應，甲○○係因伊認
    識甲○○之男友及搶她男友之人而挾怨報復等語。
五、經查：
（一）被告乙○○於警詢、偵查中及本院準備程序及審理時均堅
      決否認販賣第2 級毒品MDMA予甲○○（見97年度偵字第20
      972 號偵查卷第4 至5 、61至62頁、本院97年11月19日準
      備程序筆錄及同年1 月15日審理筆錄）。是以，被告自始
      至終均否認有販賣MDMA予甲○○，既未曾自白犯罪，自無
      從以其供述為被告不利之認定。雖被告於97年6 月20日另
      案警詢時坦承自蕭吉芳處取得多顆第二級毒品MDMA，然亦
      供承上開毒品係供己施用等語，且被告為警查獲所採尿液
      檢驗結果，亦呈MDMA陽性反應，有臺灣科技檢驗股份有限
      公司97年7 月24日CH/2008/70424 號（檢體編號：000000
      0） 濫用藥物報告1 份可憑，是亦難以被告曾取得毒品MD
      MA之事實，遽認即有販賣MDMA予甲○○。
（二）又被告固坦承有收取甲○○500 元之事實，然稱為甲○○
      欠伊之款項等語，查證人甲○○初於警詢時證稱：伊於上
      述時地打電話向被告購買K 他命，被告即以500 元代價交
      付1 顆K 他命給伊等語（見97年度偵字第20972 號偵查卷
      第9 、10頁），於偵查改證稱：伊向乙○○購買E 他命，
      一顆500 元為代價等語（見同上偵查卷第39頁），惟證人
      甲○○嗣於審理時卻證述：伊用1 千元向被告購買東西，
      買什麼東西伊忘記了，數量伊不清楚，但是在當天就一次
      用完等語（見本院97年12月11日審判筆錄第5 至7 頁）。
      查證人甲○○證述向被告購買之物品為何、金額多少、是
      否為毒品等交易情節，前後供述之情節反覆不一，顯有前
      後不一致之情形，其證詞顯有瑕疵可指，自難遽予採信。
（三）次查，臺北縣政府警察局蘆洲分局延平派出所所長何忠財
      於偵查中固證稱：伊聽到被告向其陳述有販賣「衣服」的
      毒品給甲○○云云，就此證言，對於被告販賣第2 級毒品
      的待證事實而言，為傳聞證言，依照刑事訴訟法第159 條
      第1 項應無證據能力。又證人即甲○○之母親蕭秀燕固於
      偵查中證稱：「我問他（指被告）說你知道我女兒有吃一
      顆毒品，是否是你拿給她的？他說對阿，是我拿給她的，
      一顆500 元，他沒有說毒品是何物，當天被告很兇」等語
      （見偵查卷第40頁），就此證言，對於被告販賣第2 級毒
      品的待證事實而言，亦為傳聞證言，況被告陳稱：甲○○
      之母親當天找伊，並質問伊有無賣甲○○K 他命，伊說就
      算伊給他又怎麼樣，他很生氣就報警，當時有十幾個人圍
      著伊，伊只有一個人，伊就很生氣，伊所說的是氣話等語
      （見同上偵查卷第62頁）。
（四）另證人即本案承辦員警陳建興於本院審理時證稱：「（問
      ：你們移送書說是買賣K 他命，但是偵查結果是賣E 他命
      ，他們是根據什麼來認定為K 他命買賣？）員警在偵查筆
      錄時，由被害人家屬母親蕭秀燕指稱及甲○○均有表示有
      向乙○○購買3 級毒品K 他命，由於本案並非現場查獲，
      是由被害人自白告訴，所以嫌疑人乙○○是否有販賣行為
      ，員警並不了解。」、「（問：3 級毒K 他命是甲○○的
      母親講的，還是你們偵訊後，由你們推論出來的？）是甲
      ○○母親講的，甲○○本身也承認有施用K 他命。」、「
      （問：乙○○當時如何表示？）當時乙○○向我表示他認
      識甲○○，但沒有販賣K 他命給甲○○。」（見本院97年
      12 月11 日審判筆錄第11至14頁）。由此可知證人陳建興
      於詢問被告時並不知悉被告是否有販賣MDMA一事，且亦非
      當場查獲被告販賣毒品，是無何證據證明被告有何販賣第
      2 級毒品之犯行。
（五）又甲○○之尿液檢查報告並未檢出有MDMA及K 他命之毒品
      反應，且甲○○於97年6 月14日在財團法人新光吳火獅醫
      院急救當日血液檢察報告只呈現大量的Benzodiazepin 的
      鎮定安眠之藥物反應，並未檢出有何MDMA及K 他命之毒物
      反應，有臺灣科技檢驗股份有限公司97年7 月24日CH/200
      8/70424 號（檢體編號：0000000 號）濫用藥物報告1 份
      及財團法人新光吳火獅紀念醫院97年10月6 日（97）新醫
      醫字第1275號函所附之甲○○抽血病歷資料影本1 份在卷
      可按（見97年度偵字第20972 號偵查卷第24、59頁）。
（六）此外，本案並未查獲第二級毒品MDMA或被告所有供販賣MD
      MA之工具如電子秤、天秤等分裝工具以為秤量之用，亦未
      查得販賣MDMA所得之金錢，亦無人睹見被告與證人甲○○
      有交易行為，故無法單憑證人甲○○上述有瑕疵之證詞，
      即認被告有販賣MDMA之犯行，另卷附之甲○○所使用之行
      動電話通聯紀錄，亦不足以認定被告確有販賣第2 級毒品
      予甲○○。
六、綜上所述，本院尚難單憑證人甲○○上述之證詞，而在別無
    其他積極客觀補強證據可資證明證人甲○○之證詞確屬實在
    之情況下，遽認被告確有販賣MDMA之犯行。從而，檢察官所
    提被告販賣第2 級毒品犯行之證據，無從使本院形成無合理
    懷疑之心證。此外，復查無其他積極證據足資證明被告確有
    販賣第2 級毒品之犯行，揆諸前揭說明，自應為被告無罪之
    諭知，以免冤抑。
據上論斷，應依刑事訴訟法第301條第1項，判決如主文。
本件經檢察官陳姿雯到庭執行職務。
中    華    民    國    98    年    2     月    13    日
                  刑事第二庭    審判長法  官  王屏夏
                                      法  官  王偉光
                                      法  官  吳幸娥
上列正本證明與原本無異。
如不服本判決，應於判決送達後10日內敘明上訴理由，向本院提
出上訴狀 (應附繕本) ，上訴於臺灣高等法院。其未敘述上訴理
由者，應於上訴期間屆滿後20日內向本院補提理由書「切勿逕送
上級法院」。
                                書記官  蕭佩宜
中    華    民    國    98    年    2    月    13    日


司法院資訊處製作；財團法人民間司法改革基金會備份。
